臺灣臺中地方法院刑事裁定
110年度聲判字第131號
聲  請  人  楊進國
            楊進安
            黃茂原
共同代理人  許恒輔律師
被      告  黃毓勉



上列聲請人等因被告詐欺案件，不服臺灣高等檢察署臺中檢察分
署檢察長中華民國110年6月25日110年度上聲議字第1638號駁回
再議之處分（原不起訴處分案號：臺灣臺中地方檢察署110年度
偵字第13438號），聲請交付審判，本院裁定如下： 
    主  文
聲請駁回。
    理  由
一、按聲請人不服上級法院檢察署檢察長或檢察總長認再議為無
    理由而駁回之處分者，得於接受處分書10日內委任律師提出
    理由狀，向該管第一審法院聲請交付審判；又法院認交付審
    判之聲請不合法或無理由者，應駁回之，刑事訴訟法第258
    條之1第1項、第258條之3第2項前段分別定有明文。
二、本件聲請人即告訴人（下稱告訴人）楊進國、楊進安、黃茂
    原以被告黃毓勉涉犯詐欺罪嫌，向臺灣臺中地方檢察署（下
    稱臺中地檢署）提出告訴，經該署檢察官於民國110年4月23
    日以110年度偵字第13438號為不起訴處分（下稱原不起訴處
    分），告訴人等不服聲請再議，經臺灣高等檢察署臺中檢察
    分署（下稱臺中高分檢）檢察長認再議為無理由，而於110
    年6月25日以110年度上聲議字第1638號處分書駁回其等之再
    議（下稱駁回再議處分書），並於同年7月1日送達與告訴人
    等，嗣告訴人等即於同年月10日共同委任許恒輔律師具狀向
    本院聲請交付審判，從而，本件聲請未逾前揭法定不變期間
    ，先予敘明。
三、本件聲請交付審判意旨略以：
  ㈠本件告訴人等根本無法於『馬可波羅富貴增值卡買賣契約書』
    （下稱系爭契約）簽立後（即86年4、5月間）即可知悉受詐
    欺之事實：
　1.告訴人等當初於86年間簽立系爭契約參與此等投資案，係著
    眼於『二十年期滿得請求甲方按總價款金額五倍買回增值   
   卡』此等五倍回饋之利潤（詳系爭契約第7條約定：『乙方
    （即楊進國、楊進安、黃茂原等）繳清銀行貸款後，於二十
    年期滿得請求甲方按總價款金額五倍買回增值卡，甲方不得
    藉故拒絕』），並非在乎其餘無關緊要之附隨服務，蓋其餘
    服務優惠事項 (旅遊住宿等優惠），告訴人等並無興趣，故
    根本不會去關注或行使相關會員權利，既未主動向裕典國際
    實業有限公司（下稱裕典公司）主張會員之權利，則裕典公
    司當然不會提供任何會員服務與告訴人，試問在此前提下，
    告訴人等如何能於斯時即已知悉裕典公司有惡意不履行系爭
    契約之詐欺事實存在耶？乃高檢署駁回再議之處分書內竟以
    『裕典公司未提供告訴人等系爭契約其餘會員權利之服務，
    告訴人等於斯時應可知悉受詐欺之事實』等邏輯作為告訴人
    等已發現受詐欺之理由，誠屬謬誤矣。
  2.另就裕典公司於96年間已惡性倒閉一事，告訴人等亦係於系
    爭契約20年期限屆滿欲要求被告以五倍價格買回增值卡時始
    發現該公司已倒閉，並非於96年間裕典公司一倒閉時即已發
    現，故法律上亦不能以裕典公司於96年間已惡性倒閉一事，
    推論出告訴人等必定於倒閉之初即已知悉自己受詐騙，至為
    顯然！！
  ㈡本件告訴人等之追訴權時效，應自犯罪結果發生時（即106
    年間）方得起算，於犯罪結果尚未發生前，刑罰權根本尚未
    存在，自不生追訴權起算之問題：
  1.最高法院107台上字第1283號判決曰：『追訴權時效期間，
    自犯罪成立之日起算。為刑法第80條第2項前段即舊刑法第9
    7條第2項所明定，其將暫行新刑律第69條第2項規定之「自
    犯罪行為完畢時起算」，改為「自犯罪成立之日起算，蓋時
    效為消滅刑罰而設，故必以刑罰權之存在為前提要件，如以
    行為完畢之日為準，不問結果發生於何時，則刑罰權尚未發
    生，已先行起算追訴權時效，於理殊有未洽。至於所謂「犯
    罪成立之日」係指行為實現犯罪構成要件之日而言，與行為
    終了之日有別，是以在結果犯如行為終了，而結果尚未發生
    時，時效即不得起算』。
  2.而本件犯罪事實中，被告以所設立經營之裕典公司，向告訴
    人等三人誆稱可購買『馬可波羅富貴增值卡』之時間點雖為
    86年4月、5月間，然依雙方所簽署之系爭契約第7條約定：
    『乙方（即告訴人等）繳清銀行貸款後，於二十年期滿得請
    求甲方按總價款金額五倍買回增值卡，甲方不得藉故拒絕』
    ，易言之，須待二十年期間已屆滿後，告訴人等方得主張要
    求被告買回之權利，故須待二十年期間屆滿，告訴人等因無
    法行使權利之結果，始有可能知悉被詐欺，亦即斯時始能評
    價為告訴人等因被告之犯罪行為正式發生『受有損害之結果
    』！！
  3.蓋若不作此解釋者，則任何欲實施詐欺手段之行為人(尤其
    係本件此種類似老鼠會吸金態樣之詐騙手法），行為人僅需
    刻意將自己之詐欺行為包裝成『簽訂契約，並約定被害人得
    行使權利之日期為交付財物後十年以上者』，即可輕易規避
    詐欺罪之追訴權時效！！試問法律上焉有此理哉？無怪乎臺
    灣成為詐騙吸金之天堂矣！！
  4.而據告訴人私下探訪結果，當時誤信被告所稱『二十年期滿
    後保證五倍價格買回』、『加入會員可享有免費度假權利』
    、『加入會員可享有購屋貸款優惠』等說詞，進而購買『馬
    可波羅富貴增值卡』之受害人數多達上百人！！此等類似老
    鼠會吸金之行為，若不予以嚴辦，勢必將更加助長臺灣社會
    詐騙風氣，恐將有更多無辜民眾因此受害矣！！
  ㈢退步言之，縱認本件被告之詐欺行為自告訴人等三人向其購
    買『馬可波羅富貴增值卡』之時（即86年4月、5月間）即已
    成立者，亦應解為其詐欺行為持續至106年間始終了，故追
    訴權時效並未完成：
  1.刑法80條關於追訴權之起算點，原則上自犯罪成立之日起算
    ，但犯罪行為有繼續之狀態者，自行為終了之日起算，此觀
    之刑法80條第2項之規定自明。
  2.而本件犯罪事實中，被告以所設立經營之裕典公司，向告訴
    人等3人誆稱可購買 『馬可波羅富貴增值卡』之時間點雖為86
    年4月、5月間，然依雙方所簽署之系爭契約第7條約定：『乙
    方（即告訴人等）繳清銀行貸款後，於二十年期滿得請求甲
    方按總價款金額五倍買回增值卡，甲方不得藉故拒絕』，易
    言之，須待二十年期間已屆滿後，告訴人等方得主張權利，
    故須待二十年期間屆滿後，告訴人等因無法行使權利之結果
    ，始有可能知悉被詐欺，被告之犯罪行為亦須待斯時方能正
    式確認成立！！亦即此時應解為被告之犯罪行為有繼續之狀
    態（持續至二十年後約定買回之期間屆滿），蓋被告施以詐
    術之行為，其内容乃係搭配契約所約定之『二十年等待期間』
    為其誆騙取信被害人之手段，因此須待二十年之期間屆滿，
    其詐欺行為始能謂已完成，故依刑法80條第2項之規定，告
    訴人等之告訴權應自被告犯罪行為終了之日起算（即二十年
    期間屆滿之106年間），方符本件被告之犯罪行為態樣。
  3.被告於本案之犯罪態樣，近似於持有刀械罪之犯罪態樣，其
    應評價為係『行為之繼續，而非狀態之繼續』：
　⑴最高法院94年台上字第7415號判決曰：『追訴權時效期間，自
    犯罪成立之日起算，但犯罪行為有連續或繼續之狀態者，自
    行為終了之日起算，刑法第八十條第二項定有明文。又持有
    刀械罪，其持有為行為之繼續，而非狀態之繼續，亦即一經
    持有，該罪雖告成立，但其完結須繼續至持有行為終了之時
    為止』。
　⑵而徵之本案犯罪事實，被告施以詐術之行為，其内容乃係搭
    配契約所約定之『二十年等待期間』為其誆騙取信被害人之手
    段，亦即『二十年等待期間屆滿』乙節，已成為其詐欺手段内
    涵之一部分而無從切割!!因此須待二十年之期間屆滿，其詐
    欺行為始能謂已完成，故應評價為係『詐欺行為之繼續，而
    非詐欺狀態之繼續』，依前揭最高法院見解，告訴人等之告
    訴權應自被告犯罪行為終了之日起算（即二十年期間屆滿之
    106年間），方符本件被告之犯罪行為態樣。
  ㈣綜上所述，原檢察官未予詳查遽行不起訴暨駁回再議之處分
    ，於法殊有未合，爰依法聲請交付審判等語。
四、刑事訴訟法第258條之1規定，告訴人得向法院聲請交付審判
    ，此係對於檢察官不起訴或緩起訴裁量權制衡之一種外部監
    督機制，此時，法院僅在就檢察官所為不起訴或緩起訴之處
    分是否正確加以審查，以防止檢察機關濫權。依此立法精神
    ，同法第258條之3第3項規定：法院就交付審判之聲請為裁
    定前，得為必要之調查等語，其所謂得為必要之調查，係指
    調查證據之範圍應以偵查中曾顯現者為限，不可就新提出之
    證據再為調查，亦不可蒐集偵查卷以外之證據，否則將與刑
    事訴訟法第260條之再行起訴規定混淆不清（臺灣高等法院9
    1年4月25日刑庭會議法律問題研討意見參照）。又法院於審
    查交付審判之聲請有無理由時，得為必要之調查，惟其調查
    範圍，應以偵查中曾發現之證據為限，不可就聲請人新提出
    之證據再為調查，亦不可蒐集偵查卷以外之證據。除認為不
    起訴處分書所載理由違背經驗法則、論理法則或其他證據法
    則，否則，不宜率予裁定交付審判（法院辦理刑事訴訟案件
    應行注意事項第134項參照）。
五、經查：
  ㈠本件聲請人告訴意旨略以：
　　被告係裕典公司之負責人，其於85年間起對外發行馬可波羅
　　俱樂部會員卡提供旅遊休閒服務，另推出馬可波羅富貴增值
　　卡，其明知並無資力，亦無能力可履行系爭契之條款内容，
　　竟意圖為自己不法所有，基於詐欺取財之犯意，於86年4、5
　　月間，與告訴人等簽立系爭契約，第2條載明支付方式為會
　　員卡價金新臺幣（下同）18萬元，年費3,000元，第3條規定
　　頭期款每張6萬元，入會分期金20萬元可以分36期攤還，第5
    條規定度假權利，每年招待五星級飯店2天1夜免費住宿，可
    享受特約五星級飯店住宿7折折扣，銀行貸款期滿後每3年可
　　獲得馬可波羅豪華郵輪4天3夜郵輪食宿券1張，每5年可免費
　　參加上開俱樂部舉辦之東南亞海外旅遊1趟，第7條說明會員
    繳清銀行貸款後，於20年期滿得請求裕典公司按總價款金額
    5倍買回，第8條稱於簽約後滿3年，可向裕典公司申辦取得
    依會員卡金額最高5倍計算之購屋貸款，且享有貸款利率月
    息1分計息之福利云云，致告訴人等陷於錯誤，告訴人楊進
    國乃於86年4月15日、86年5月4日分別購買馬可波羅富貴增
    值卡各1張；告訴人楊進安於86年4月15日購買馬可波羅富貴
    增值卡1張，告訴人黃茂原於86年4月19日購買馬可波羅富貴
    增值卡1張，惟裕典公司並未提供任何合約上之服務，且於9
    6年惡性倒閉，經告訴人等於110年寄發存證信函予裕典公司
    要求買回未果，始悉受騙。因認被告涉有刑法第339條第1項
    之詐欺取財罪嫌等語。
　㈡臺中地檢署檢察官偵查終結後，於110年4月23日為不起訴處
    分，其理由略以：
　　按案件之追訴權時效已完成者，應為不起訴處分，刑事訴訟
     法第252條第2款定有明文。又刑法第80條關於追訴權時效
    期 間之計算，業經立法院於94年2月2日修正予以提高，並
    於95 年7月1日起施行。經查，告訴人等指訴稱被告所涉刑
    法第339條第1項之詐欺取財罪嫌，為法定最重本刑為5年有
    期徒刑之罪，依新修正刑法第80條第1項第2款規定，詐欺罪
    之追訴權期間為20年，比較修正前之規定僅為10年，是修正
    前之規定顯然有利於被告，依新修正刑法第2條第1項從舊從
    輕規定，本案爰依修正前之追訴權期間10年計算。經查，告
    訴人等指訴被告涉犯詐欺之時點為86年4、5月間，因本件告
    訴人3人遲至110年3月16日始具狀向臺灣臺中地方檢察署提
    出告訴，顯已逾10年之追訴權時效期間，揆諸前開說明，自
    應為不起訴處分等語。
  ㈢嗣告訴人等聲請再議，所據理由固指稱：
  1.本件告訴人等之追訴權時效，應自犯罪結果發生時（即106
　　年間）方得起算，於犯罪結果尚未發生前，刑罰權根本尚未
　　存在，自不生追訴權起算之問題：
　⑴最高法院107台上字第1283號判決：「追訴權時效期間，自
　　犯罪成立之日起算，為刑法第80條第2項前段即舊法刑法第9
　　7條第2項所明定」。其將暫行新刑律第69條第2項規定之「
　　自犯罪行為完畢時起算」，改為「自犯罪成立之日起算」，
　　蓋時效為消滅刑罰而設，故必以刑罰權之存在為前提要件，
　　如以行為完畢之日為準，不問結果發生於何時，則刑罰權尚
　　未發生，已先行起算追訴權時效，於理殊有未洽。至於所謂
　　「犯罪成立之日，係指行為實現犯罪構成要件之日而言，與
　　行為終了之日有別，是以在結果犯如行為終了，而結果尚未
　　發生時，時效即不得起算」。
  ⑵而本件犯罪事實中，被告以所設立經營之裕典公司，向告訴
    訴人等3人誆稱可購買「馬可波羅富貴增值卡」之時間點雖
    為86年4月、5月間，然依雙方所簽署之系爭契約第7條約定
    ：「乙方（即告訴人等）繳清銀行貸款後，於二十年期滿得
    請求甲方按總價款金額五倍買回增值卡，甲方不得藉故拒絕
    」，易言之，須待二十年期間已屆滿後，告訴人等方得主張
    要求被告買回之權利，故須待二十年期間屆滿，告訴人等因
    無法行使權利之結果，始有可能知悉被詐欺，亦即斯時始能
    評價為告訴人等因被告之犯罪行為正式發生『受有損害之結
    果』！！
  ⑶蓋若不作此解釋者，則任何欲實施詐欺手段之行為人（尤其
    係本件此種類似老鼠會吸金態樣之詐騙手法），行為人僅需
    刻意將自己之詐欺行為包裝成『簽訂契約，並約定被害人得
    行使權利日期為交付財物後十年以上者』，即可輕易規避詐
    欺之追訴權時效，試問法律上焉有此理哉？無怪乎臺灣成為
    詐騙吸金之天堂矣！
  ⑷而據告訴人等私下探訪結果，當時誤信被告所稱『二十年期
    滿後保證五倍價格買回』、『加入會員可享有免費度假權利
    』、『加入會員可享有購屋貸款優惠』等說詞，進而購買『
    馬可波羅富貴增值卡』之受害人數多達上百人！！此等類似
    老鼠會吸金之行為，若不予以嚴辦，勢必將更加助長臺灣社
    會詐欺風氣，恐將有更多無辜民眾因此受害矣。
  2.退步言之，縱認本案被告之詐欺行為自告訴人等3人向其購
    「馬可波羅富貴增值卡」之時（即86年4月、5月間）即已成
    立者，亦應解為其詐欺行為持續至106時效並未完成：
  ⑴刑法80條關於追訴權之起算點，原則上自犯罪成立之日起算
    ，但犯罪行為有繼續之狀態者，自行為終了之日起算，此觀
    之刑法80條第2項之規定自明。
  ⑵而本件犯罪事實中，被告以所設立經營之裕典公司，向告訴
    人等3人誆稱可購買「馬可波羅富貴增值卡」之時間點雖為8
    6年4月、5月間，然依雙方所簽署之系爭契約第7條約定：『
    乙方（即告訴人等）繳清銀行貸款後，於二十年期滿得請求
    甲方按總價款金額五倍買回增值卡，甲方不得藉故拒絕』，
    易言之，須待二十年期間已屆滿後，告訴人等方得主張權利
    ，故須待二十年期間屆滿後，告訴人等因無法行使權利之結
    果，始有可能知悉被詐欺，被告之犯罪行為亦須待斯時方能
    正式確認成立！亦即此時應解為被告之犯罪行為有繼續之狀
    態 (持續至二十年後約定買回之期間屆滿），蓋被告施以詐
    術之行為，其内容乃係搭配契約所約定之『二十年等待期間
    』為其誆騙取信被害人之手段，因此須待二十年之期間屆滿
    ，告訴人等之告訴權（應係追訴權時效）應自被告犯罪行為
    終了之日起算（即二十年期間屆滿之106年間），方符本件
    被告之犯罪行為態樣。
  ⑶被告於本案之犯罪態樣，近似於持有刀械罪之犯罪態樣，其
    應評價為係「行為之繼續，而非狀態之繼續」：
  ①最高法院94年台上字第7415號判決：『追訴權時效期間，自
    犯罪成立之日起算，但犯罪行為有連續或繼續之狀態者，自
    行為終了之日起算，刑法第80條第2項定有明文。又持有刀
    械罪，其持有為行為之繼續，而非狀態之繼續，亦即一經持
    有，該罪雖告成立，但其完結須繼續至持有行為終了之時為
    止』。
  ②而徵之本案犯罪事實，被告施以詐術之行為，其内容乃係搭
    配契約所約定之『二十年等待期間』為其誆騙取信被害人之
    手段，亦即『二十年等待期間屆滿』乙節，已成為其詐欺手
    段内涵之一部分而無從切割！因此須待二十年之期間屆滿，
    其詐欺行為始能謂已完成，故應評價為係『詐欺行為之繼續
    ，而非詐欺狀態之繼續』，依前揭最高法院見解，告訴人等
    之告訴權（應係追訴權時效）應自被告犯罪行為終了之日起
    算（即二十年期間屆滿之106年間），方符本件被告之犯罪
    行為態樣。
  3.綜上所述，原檢察官未予詳查遽行不起訴處分，於法殊有未
    合，為此爰請撤銷原不起訴處分，發回原署續行偵查等語。
  ㈣然已經臺中高分檢檢察長認聲請人再議無理由應予駁回，其
    理由略以：
  1.查中華民國刑法第80條規定之追訴權時效，業於94年1月7日
    修正公布，同法第339條普通詐欺罪責亦於103年6月18日修 
    正公布，並分別於95年7月1日、103年6月20日施行，而修正
     後之現行刑法就追訴權時效期間之規定業已修正延長，另
    詐 欺罪責修正規定亦就有關科處罰金部分提高，徒刑部分
    則未 加修改，惟本件被告行為時均在新法施行前，依刑法
    第2條 第1項規定從新從輕原則比較結果，自以修正前追訴
    權時效
    之計算及詐欺罪責較有利於被告，而應適用該等修正前之刑
    法。是依告訴人等聲請再議意旨，認被告係涉嫌刑法第339
    條第1項詐欺取財罪，該罪依修正前或修正後之最高法定刑
    均為5年，依修正前刑法第80條第1項第2款之規定，其追訴
    權時效期間為10年。另刑法第80條第2項之規定：前項期間
    自犯罪成立之日起算。但犯罪行為有繼續之狀態者（配合連
    續犯之廢止，業已刪除「連續」犯之狀態），自行為終了之
    日起算。犯罪之被害人，得為告訴。告訴應自得為告訴之人
    知悉犯人之時起，於六個月內為之。」刑事訴訟法第232條
    、第237條第1項分別定有明文可供參酌。
  2.告訴人等指訴被告係裕典公司之負責人，其於85年間起對外
　  發行馬可波羅俱樂部會員卡提供旅遊休閒服務，另推出馬可
　  波羅富貴增值卡，訛稱每年可招待入會者五星級飯店2天1夜
　  免費住宿，可享受特約五星級飯店住宿7折折扣，銀行貸款
　  期滿後每3年可獲得馬可波羅豪華郵輪4天3夜郵輪食宿券1張
　  ，每5年可免費參加上開俱樂部舉辦之東南亞海外旅遊1趟等
　  事項，惟裕典公司自始至終均並未提供任何系爭契約上之服
　  務，且於96年惡性倒閉，而認被告涉有詐欺罪嫌云云；經查
　  ，告訴人等指訴被告涉犯詐欺之時點為86年4、5月間，並指
　  訴被告之裕典公司自始至終均未提供任何系爭契約上之服務
　  ，且於96年惡性倒閉，則告訴人等理應最遲於加入裕典公司
　  系爭契約之後1至5年内應會發現遭詐欺之事實，而非等待該
　  合約二十年期滿才發現，佐以該裕典公司業已於96年惡性倒
　  閉，難謂告訴人等均不知悉受騙之事實，惟本件告訴人3人
　  竟遲至110年3月16日始具狀向原署提出詐欺告訴，是本案追
　  訴權時效仍應自告訴人指訴被告等詐欺犯罪終了日即86年4
　  、5月間起算，顯已逾10年之追訴權時效期間，至告訴人等
    之上開「詐欺係結果犯，應待被告約定承諾買回之期限屆滿
　  後，發生被害人被害之結果，始能謂已生詐欺結果之完成，
　  於該詐欺結果尚未發生之前，被告其詐欺行為仍屬繼續狀態
　  」之主張顯與現行法律規定不合，自屬依法無據，委無可採
　  。是原檢察官依刑事訴訟法第252條第2款訴訟條件追訴時效
　  已完成之理由為不起訴處分並無不當。
  3.綜上所述，本件再議無理由，爰依刑事訴訟法第258條前段 
    為駁回之處分等語。
  ㈤本院駁回交付審判聲請之理由：
    本院依職權調閱臺中地檢署110年度偵字第13438號、110年
    度他字第2739號、臺中高分檢110年度上聲議字第1638號等
    偵查卷宗，並審酌本案全部證據資料後，認定如下:
  1.聲請意旨雖主張被告之犯罪行為屬繼續犯之性質，追訴權應
    以行為終止、完成之時起算，故原不起訴處分書及再議駁回
    處分適用法律顯有錯誤等語。然按犯罪行為有一舉可畢者，
    有必須達相當時間始能完結者，前者謂之即成犯，後者乃為
    繼續犯。繼續犯，專指犯罪行為之繼續，非兼指犯罪狀態之
    繼續。所謂犯罪狀態之繼續，指犯罪雖已完畢，而犯罪所生
    之違法狀態仍繼續存在而言。一般即成犯，常有此種「狀態
    繼續」之情形(最高法院102年度台上字第235號刑事判決意
    旨參照)。又按刑法上之詐欺罪為即成犯，於施用詐術使人
    交付財物，其犯罪行為即完成（最高法院102年度台上字第5
    164號判決意旨參照）。據此，詐欺罪，係於犯罪行為完成
    時即成罪，屬即成犯而非繼續犯。本件依告訴人等之指訴，
    被告係於85年間起對外發行馬可波羅俱樂部會員卡提供旅遊
    休閒服務，另推出馬可波羅富貴增值卡，訛稱每年可招待入
    會者五星級飯店2天1夜免費住宿，可享受特約五星級飯店住
    宿7折折扣，銀行貸款期滿後每3年可獲得馬可波羅豪華郵輪
    4天3夜郵輪食宿券1張，每5年可免費參加上開倶樂部舉辦之
    東南亞海外旅遊1趟等事項，惟裕典公司自始至終均並未提
    供任何系爭契約上之服務，且於96年惡性倒閉，而認被告涉
    有詐欺罪嫌云云。據此，告訴人等係因被告施用前開詐術，
    均陷於錯誤，而分別於86年4月15日、同年月19日及同年5月
    4日與被告之裕典公司簽訂系爭契約，其中告訴人楊進國因
    而購買每張面額18萬元之「馬可波羅富貴增值卡」2張，告
    訴人楊進安、黃茂原則分別購買「馬可波羅富貴增值卡」各
    1張，則被告侵害告訴人等財產法益之結果，與犯罪行為同
    時終了，行為一經完畢，罪即成立，應認為係即成犯，並非
    待被告事後於系爭契約約定之20年期限屆至，而無法履行系
    爭契約第7條所稱按總價款5倍金額買回增值卡時，犯罪行為
    始為終了。是以，縱使被告在系爭契約中約定20年期滿按總
    價款5倍金額買回增值卡，然此僅屬系爭契約之條件約定，
    核與詐欺犯行成立時之認定標準有別，自難認被告之詐欺取
    財犯行延續至106年間。從而，本件被告詐欺取財犯行縱使
    成立，其犯罪行為終了日應為86年4、5月間，至於被告嗣後
    未能依約定承諾買回增值卡，致告訴人等因此所受損失繼續
    存在，乃狀態之繼續，並非行為之繼續，聲請人認被告所涉
    之詐欺犯行係繼續犯，顯有誤會。
  2.又按被告行為後法律有變更者，適用行為時之法律，但行為
    後之法律有利於行為人者，適用最有利於行為人之法律，刑
    法第2條定有明文。此條規定乃與刑法第1條罪刑法定主義契
    合，而貫徹法律禁止溯及既往原則，係規範行為後法律變更
    所生新舊法律比較適用之準據法，是刑法第2條本身雖經修
    正，但刑法第2條既屬適用法律之準據法，本身尚無比較新
    舊法之問題，應一律適用裁判時之現行刑法第2條規定，以
    決定適用之刑罰法律，先予辨明。查被告本件犯罪行為終了
    日係在86年4、5月間（卷內系爭契約簽訂日分別為86年4月1
    5日、同年月19日及同年5月4日），刑法業於94年1月7日修
    正，同年2月2日公布，於95年7月1日施行，其中刑法第80條
    、第83條延長追訴權時效期間之規定，雖均非犯罪構成要件
    之變更，但顯已影響被告如成立犯罪後刑罰之法律效果，屬
    法律有變更，應依現行刑法第2條第1項之規定加以比較適用
    。另被告行為後，刑法第339條已於103年5月30日修正，103
    年6月18日施行。茲比較新舊法規定如下：
　⑴修正前刑法第339條第1項規定：「意圖為自己或第三人不法
    之所有，以詐術使人將本人或第三人之物交付者，處5年以
    下有期徒刑、拘役或科或併科1,000元以下罰金。」修正後
    刑法第339條第1項規定：「意圖為自己或第三人不法之所有
    ，以詐術使人將本人或第三人之物交付者，處5年以下有期
    徒刑、拘役或科或併科50萬元以下罰金。」是103年6月18日
    修正前刑法第339條第1項之規定，較有利於被告，本案依告
    訴人等所指被告犯行，應適用103年6月18日修正前刑法第33
    9條第1項之規定論處。
　⑵本件被告行為時之修正前刑法第80條規定：「追訴權，因左
    列期間內不行使而消滅：一、死刑、無期徒刑或10年以上有
    期徒刑者，20年。二、3 年以上、10年未滿有期徒刑者，10
    年。三、1年以上、3年未滿有期徒刑者，5年。四、1年未滿
    有期徒刑者，3年。五、拘役或罰金者，1年。前項期間，自
    犯罪成立之日起算。但犯罪行為有連續或繼續之狀態者，自
    行為終了之日起算。」修正後之刑法第80條規定為：「追訴
    權，因下列期間內未起訴而消滅：一、犯最重本刑為死刑、
    無期徒刑或10年以上有期徒刑之罪者，30年。二、犯最重本
    刑為3年以上10年未滿有期徒刑之罪者，20年。三、犯最重
    本刑為1年以上3年未滿有期徒刑之罪者，10年。四、犯最重
    本刑為1年未滿有期徒刑、拘役或罰金之罪者，5年。前項期
    間自犯罪成立之日起算。但犯罪行為有繼續之狀態者，自行
    為終了之日起算。」再被告行為時之修正前刑法第83條第1 
    項規定：「追訴權之時效，如依法律之規定，偵查、起訴或
    審判之程序，不能開始或繼續時，停止其進行。」修正後刑
    法第83條第1項規定：「追訴權之時效，因起訴而停止進行
    ，依法應停止偵查或因犯罪行為人逃匿而通緝者，亦同。」
    是經比較修正前後之規定，修正後刑法所定追訴權時
　　效期間較長，表示行為人被追訴之期限較久，修正後刑法之
    規定並未較有利於行為人，依刑法第2條第1項前段規定，應
    適用行為時即修正前刑法第80條之規定。又依「擇用整體性
    原則」（最高法院27年上字第2615號判例意旨參照），關於
    追訴權時效之停止進行，及其期間、計算，應一體適用修正
    前刑法第80條、第81條、第83條之規定。
  3.末按刑法第80條第2項所謂自行為終了之日起算，應以行為
    繼續為計算標準，即狀態繼續犯不包括之（最高法院24年度
    總會決議【二四】參照）。而詐欺罪係即成犯，凡意圖為自
　　己或第三人不法之所有，以詐術使人將本人或第三人之物交
    付時，即應構成犯罪，即本件告訴人等指訴被告涉犯詐欺之
    時點應為86年4、5月間，嗣告訴人等因被告事後於系爭契約
    約定之20年期限屆至未能按總價款5倍金額買回增值卡，所
    受損害結果繼續存在，乃狀態之繼續，並非行為之繼續，已
    如前述，是本案追訴權時效仍應自告訴人等指訴被告詐欺犯
    罪終了日（即告訴人等分別簽訂系爭契約之時點之86年4、5
    月間）起算，依修正前刑法第80條第1項第2款規定，追訴權
    時效為10年。本件告訴人3人遲至110年3月16日始具狀向臺
    中地檢署提出詐欺告訴，顯已逾10年之追訴權時效期間。則
    原不起訴處分認其追訴權時效已完成，而為不起訴處分，尚
    難認與法有違。
六、綜上所述，臺中地檢署檢察官及臺中高分檢檢察長分別審酌
    偵查中顯現之事證後，依調查證據後之結果，認追訴權時效
    業已完成，而就本件予以不起訴處分及駁回再議之聲請，均
    無不當，亦查無違背經驗法則、論理法則及其他證據法則。
    告訴人聲請交付審判意旨猶執陳詞，指摘原不起訴及駁回再
    議聲請理由不當，且所執陳之事項亦經本院說明其不足為推
    翻原不起訴處分書及駁回再議處分之理由，揆諸首揭說明，
    本件交付審判之聲請為無理由，依法應予駁回。
七、依刑事訴訟法第258條之3第2項前段，裁定如主文。
中    華    民    國   110    年    10    月    5     日
                  刑事第十庭  審判長法  官  陳玉聰
　
                                    法  官  吳珈禎
　
                                    法  官  林芳如
以上正本證明與原本無異。
不得抗告。
                                    書記官  張玉楓
中    華    民    國   110    年    10    月    5     日